【裁判字號】    95,交聲,480
【裁判日期】    950905
【裁判案由】    聲明異議
【裁判全文】
臺灣臺中地方法院交通事件裁定         95年度交聲字第480號
原處分機關  交通部公路總局臺中區監理所
異  議  人
即受處分人    乙○○
上列受處人因違反道路交通管理處罰條例事件，對於交通部公路
總局臺中區監理所民國九十五年五月三十日所為之處分（中監違
字第裁六○─ＧＣ0000000號裁決書），聲明異議，本院
裁定如下：
    主    文
異議駁回。
    理    由
一、原處分機關交通部公路總局臺中區監理所係以：異議人即受
    處分人乙○○於民國九十五年三月一日九時十分許，駕駛車
    牌號碼ＱＬ─四八四三號自用小客車，於臺中市○○路與向
    上路口，因「肇事致人受傷而逃逸」，為臺中市警察局第一
    分局交通分隊員警舉發，並經本所分別依修正前道路交通管
    理處罰條例第六十二條、第六十七條之規定，吊銷駕駛執照
    ，並終生不得考領駕駛執照。
二、異議人即受處分人聲明異議意旨略以：伊於上開時間、地點
    車禍肇事後，立即下車查看甲○○受傷情況，因伊沒帶錢及
    手機，遂委託路人幫忙報警，並告知甲○○要回家拿錢，才
    駕車回家，甫回家不久，即接到警局電話，立即駕車前往警
    局，經員警拍攝車輛照片後，伊即先到醫院探視甲○○，而
    後再回警局製作筆錄，且車禍發生後，仍每天到醫院探視甲
    ○○，並代繳醫藥費，伊實無肇事逃逸之故意云云。
三、按汽車駕駛人，駕駛汽車肇事致人受傷或死亡，應即採取救
    護或其他必要措施，並向警察機關報告，不得駛離，逃逸者
    吊銷駕駛執照，修正前道路交通管理處罰條例第六十二條第
    一項定有明文；又汽車駕駛人違反修正前第六十二條第一項
    之規定吊銷駕駛執照者，終身不得考領駕駛執照，修正前同
    法第六十七條第一項亦定有明文。
四、經查：受處人於九十五年三月一日，駕駛車牌號碼ＱＬ─四
    八四三號自用小客車，沿臺中市○區○○路由南往北行駛，
    與於日九時，途經英才路與向上路口，欲左轉駛入向上路，
    適有證人甲○○騎乘車牌號號碼ＴＪ─一九九號輕型機車由
    英才路由北往南直行，致與證人甲○○騎乘之前開機車發生
    碰撞，致證人甲○○人車倒地，受有右骨幹骨折、右膝後十
    字韌帶斷裂等之傷害，乙○○在肇事後竟未報警處理或採取
    救護及其他必要措施，逕駕車逃逸，業據證人甲○○於警詢
    時、偵查中證述在卷，亦核與受處分人於警詢供述：車禍後
    ，伊下車問對方有沒有怎樣，對方說他腳在痛並請伊聯絡他
    家人，伊因為沒帶手機，就請路人幫他聯絡，伊看對方無明
    顯外傷，沒有什麼事，又因後面車輛一直按喇叭，就駕車離
    開，伊沒有提供姓名、聯絡電話及地址，亦沒有報警；復於
    偵查中供稱：對於肇事逃逸及過失傷害部分均認罪等語相符
    ，並有國軍臺中總醫院附設民眾診療服務處診斷證明書一紙
    、交通部公路總局臺中區○○○○○道路交通事件裁決書一
    紙、臺中市警察局舉發違反道路交通事件通知書一紙、道路
    交通事故現場圖一紙、道路交通事故調查報告表(一)、(二)各一
    份、違規現場照片十二張等在卷可憑。且受處分人於本院訊
    問時，亦坦承確有前開肇事致人受傷逃逸之事實。準此，受
    處分人確有於前揭時、地，駛駕車牌號碼ＱＬ─四八四三號
    自用小客車，與證人甲○○騎乘車牌號號碼ＴＪ─一九九號
    輕型機車發生碰撞，致證人甲○○人車倒地，受有右骨幹骨
    折、右膝後十字韌帶等之傷害後，未報警處理或採取救護及
    其他必要措施，逕駕車駛離之事實，堪可認定。是以，原處
    分機關依修正前道路交通管理處罰條例第六十二條第一項、
    第六十七條第一項之規定，裁處受處分人吊銷駕駛執照，終
    身禁考之處分，認事用法並無不當。受處分人猶執前詞，向
    本院聲明異議，為無理由，應予駁回。
五、按「行為後法律或自治條例有變更者，適用行政機關最初裁
    處時之法律或自治條例。但裁處前之法律或自治條例有利於
    受處罰者，適用最有利於受處罰者之規定。」九十四年二月
    五日制定公布，九十五年二月五日施行之行政罰法第五條定
    有明文。而所謂「行政機關最初裁處時」，係指有權裁處之
    行政機關為第一次裁處時，其性質當屬實體法上行政處分，
    但不以具備合法性為必要，具備有效性即為以足，故如因其
    裁處有瑕疵而經訴願管轄機關、行政法院或裁處機關之上級
    機關之上級機關等有權機關予以撤銷並命其為適當之處分而
    再度為裁處者，或係以原裁處違法為理由並以撤銷或變更原
    裁處為目地依申請重新進行行政程序而為第二次裁決者，均
    仍以原來第一次裁處時之法律或自治條例為準。又道路交通
    管理處罰條例所定之罰鍰、吊銷或吊扣證照等裁罰，本屬行
    政處分，為行政罰之性質，自有前開行政罰法之適用。查本
    件違規行為發生後，道路交通管理處罰條例第六十二條、第
    六十七條業於九十四年十二月二十八日修正公布，並於九十
    五年七月一日施行，修正後就肇事致人重傷或死亡而逃逸者
    ，吊銷其駕駛執照終生不得考領，而致人受傷而逃逸者，吊
    銷其駕駛執照，一年內不得考領駕駛執照（道路交通管理處
    罰條例第六十二條、第六十七條規定參照），而修正前道路
    交通管理處罰條例第六十二條、第六十七條之規定，肇事致
    人受傷而逃逸者，應吊銷駕駛執照，終生不得考領駕駛執照
    ，是其新、舊法就肇事致人受傷（未達重傷害程度）逃逸處
    罰之規定即有不同。惟本件受處分人違規之行為係發生於九
    十五年三月一日，而原處分機關最初裁決之時為九十五年五
    月三十日，均在前開九十五年七月一日修正施行之道路交通
    管理處刑條例前，揆諸前開說明，自無新舊法比較適用之問
    題，應逕為適用修正前之規定，附此敘明。
六、據上論斷，應依道路交通管理處罰條例第八十七條第二項、
    道路交通案件處理辦法第十九條，裁定如主文。
中    華    民    國    95    年    9     月    5     日
                           交通法庭  法  官  劉逸成
以上正本證明與原本無異。
如不服本裁定，應於送達後五日內，向本院提出抗告狀。
                                     書記官  高勳楠
中    華    民    國    95    年    9     月    5     日


司法院資訊處製作；財團法人民間司法改革基金會備份。
